最高法院刑事裁定　　　　　　　九十四年度台抗字第五二０號
　　抗　告　人　甲○○
　　　　　　　　　　　　樓之1.
上列抗告人因自訴受判決人乙○○偽造文書等罪案件，不服台灣
高等法院台南分院中華民國九十四年四月二十九日駁回其聲請再
審之裁定（九十四年度聲再字第二八號），提起抗告，本院裁定
如下：
    主  文
抗告駁回。
    理  由
一變造私文書及偽造債權部分：
本件原裁定以：抗告人甲○○對於原審法院九十年度上更(一)字第
五五六號（本院九十四年度台上字第九０八號）確定判決聲請再
審意旨略以：（一）、本件自訴案緣由始末：抗告人即自訴人甲
○○於民國八十二年十月十五日上午，與乙○○及案外人鄔之盛
、錢武志等人，在台北市世貿大樓鄔之盛辦公室洽談工程合作，
當天當場成立協議由乙○○即時製作協議書二份，由抗告人協助
乙○○所代表之久益投資公司取得高雄市國家科學博物館進口花
崗石、鋁門及鐵捲門等工程，而乙○○則給付新台幣（下同）二
百五十萬元之工程保證金予抗告人（一份協議書保證金五十萬元
，另一份則為二百萬元），抗告人如無法協助取得工程，則應退
還保證金，並由抗告人提供友人洪桂秋所有坐落台南縣永康市○
○○段一七六七之六、之十一地號土地（應有部分各為八分之一
）及地上建物設定抵押作為退還保證金之擔保。詎乙○○居心叵
測，諉稱二百萬元保證金之該份協議書文字欠端正擬攜回自宅重
行繕校，並以空白紙一張要求抗告人事先簽名捺指印，抗告人不
疑有他允其所請，事後始發現乙○○在該協議書上記載協議之日
期為八十二年十月十六日，並變造記載：工程保證金二百萬元直
接電匯入一銀西台南分行林崑林帳戶內，致抗告人毫無所得。又
抗告人與乙○○係八十二年十月十五日始相識，並於當日成立協
議，然乙○○卻早於同年十月十四日已向台南縣永康地政事務所
申請抵押權設定登記，顯然已於同年十月十四日之前，以非法方
式取得登記必備之土地建物所有權狀、印鑑證明，並在抗告人不
知情下設定抵押權。因抵押權為債權之從物權，故抵押債權為乙
○○所偽造。乙○○以案外人洪桂秋不動產設定抵押權，並未將
抵押金額交付洪桂秋或洪桂秋代理人即抗告人，乃竟變造文書，
以林崑林為受付人，足見並無真正之債權債務關係，其後飾詞聲
請拍賣抵押物，意圖不法所有，使公務員登載不實與背信，因認
乙○○涉犯變造文書、偽造債權、背信及使公務員登載不實等罪
嫌云云（背信及使公務員登載不實等罪嫌部分詳後述）。（二）
、抗告人上開提起之自訴案，經台灣台南地方法院以八十七年度
自字第三四五號判決乙○○無罪，抗告人提起上訴後，經原審法
院判決駁回上訴，抗告人再提起第三審上訴，經本院撤銷原判決
發回更審，原審法院則以九十年度上更(一)字第五五六號仍判決乙
○○無罪，抗告人提起上訴後，經本院以九十四年度台上字第九
０八號判決駁回上訴而確定。（三）、按「無罪之判決確定後，
有左列情形之一者，為受判決人之不利益，得聲請再審：一有第
四百二十條第一款、第二款、第四款或第五款之情形者。二受無
罪之判決，而於訴訟上或訴訟外自白，或發見確實之新證據，足
認其有應受有罪判決之犯罪事實者。」刑事訴訟法第四百二十二
條第一款、第二款定有明文。查：原判決所憑之證物已證明其
為偽造或變造：原判決所憑之證物─八十二年十月十六日（即第
二份）協議書，係乙○○偽造，其證據為：證人林崑林之證述（
八十七年八月三十一日偵訊筆錄、八十七年十月八日第一審筆錄
）、證人鄔之盛之證述（八十八年三月十九日更審前第二審筆錄
）。原判決所憑之通常法院或特別法院之裁判已經確定裁判變
更：台灣台南地方法院檢察署檢察官固以抗告人為塗銷抵押權，
竟誣告周如月涉嫌偽造文書罪云云，將抗告人提起公訴，台灣台
南地方法院並判決抗告人有罪，然經上訴後，經原審法院以九十
二年度上訴字第三九六號判決抗告人無罪（下稱誣告案）在案。
原確定判決所認定之事實，既經誣告案判決變更其認定，足認乙
○○應受有罪之判決。抗告人於事實審法院，一再請求鑑定「
切結書」之筆跡、印文之真正，乃事實審並未踐行調查，且乙○
○變造切結書、偽造債權，屬另一獨立之犯罪行為，抗告人於事
實審已追加自訴，乃原確定判決，並未論及，自有「已受請求之
事項，於審判期日漏未調查」之當然違背法令。經查：（一）、
按無罪之判決確定後，如原判決所憑之證物，已證明其為偽造或
變造者，為受判決人之不利益，固得聲請再審，但刑事訴訟法第
四百二十條第二項所謂已證明其為偽造或變造，以經判決確定，
或其刑事訴訟不能開始或續行非因證據不足者為限之規定，應同
樣有其適用。抗告人主張原判決所憑之證物即八十二年十月十六
日協議書，係乙○○偽造一節，並未經判決確定證明原判決所憑
之證物即該協議書確為偽造，是抗告人僅以證人林崑林之證述（
八十七年八月三十一日偵訊筆錄、八十七年十月八日第一審筆錄
）及證人鄔之盛之證述（八十八年三月十九日更審前第二審筆錄
）等為憑，尚不足為聲請再審之理由，至為灼然。（二）、抗告
人被訴誣告罪一案，經台灣台南地方法院以九十一年度訴字第一
一七六號判決有罪，嗣經原審法院以九十二年度上訴字第三九六
號判決抗告人無罪在案，固然無訛。惟原確定判決並非憑該誣告
案第一審裁判所認定事實作為判決之理由或基礎，抗告人就此似
有誤會。（三）、至於抗告人主張：乙○○變造切結書、偽造債
權，屬另一獨立之犯罪行為，抗告人於事實審已追加自訴，乃原
確定判決並未論及，自有「已受請求之事項，於審判期日漏未調
查」之當然違背法令云云一節。姑不論原確定判決及本院判決已
就該部分說明：抗告人只請求命乙○○提出切結書之原本，俾與
抵押權設定書上之印文送請鑑定，及陳明未在切結書上簽名，並
未追加乙○○有偽造切結書之犯行，且原審法院未依憑該切結書
認定事實，該切結書是否偽造，自無須調查審判，是原確定判決
就此部分已說明未予審判之理由，難謂有已受請求之事項未予判
決之違法；況判決若有當然違背法令之事由，僅為聲請提起非常
上訴之理由，非聲請再審之事由，抗告人就此似有混淆。（四）
、綜上所述，本件抗告人之聲請再審為無理由，應予駁回。抗告
意旨雖以：(一)、本案協議書上所載二百萬元直接電匯入林崑林帳
戶是否為乙○○所變造？該事項由何人決定？抗告人有無拿到二
百萬元，應屬重點所在，而依前述林崑林、鄔之盛之證言已可看
出乙○○勾串陳香志偽造合約之犯行，即乙○○對此先後互相矛
盾之陳述，亦均足以證明該協議書為乙○○偽造或變造，且足以
動搖原確定判決，乃原審法院迄未傳喚陳香志查明串證經過，自
有刑事訴訟法第四百二十二條第一款再審事由。(二)、關於抗告人
有無交付洪桂秋之權狀等資料供代書周如月辦理抵押權設定部分
，業經誣告案確定判決認定並無其事，原判決所認定之事實既經
誣告案變更，且誣告案中，乙○○、周如月之自白或供述，均足
以動搖原判決，上開自白或供述，應屬發見確實之新證據，足認
被告應受有罪之判決，自亦有刑事訴訟法第四百二十二條第一款
再審事由。(三)、乙○○變造切結書、偽造債權，屬另一獨立之犯
罪行為，抗告人於事實審已追加自訴，並一再請求鑑定切結書之
筆跡、印文之真正，乃原確定判決並未踐行調查，亦未論及，自
有「已受請求之事項，於審判期日漏未調查」之當然違背法令等
語。
查原裁定已就抗告人聲請再審意旨如何不符再審之規定詳予論斷
說明如上，經核於法並無違誤。抗告人仍憑己意而以同一理由執
為指摘，自無可取。次查，聲請再審係對於確定判決以其認定事
實錯誤，請求法院就該案件重新審判之救濟方法。又自訴人對有
罪、無罪、免訴或不受理之確定判決，得為受判決人之不利益聲
請再審，但以有刑事訴訟法第四百二十二條第一款規定之情形為
限；因發見新證據之情形，並不包括在內，此觀之同法第四百二
十二條、第四百二十八條第一項但書規定自明。聲請意旨另以誣
告案中，乙○○、周如月之自白或供述，均足以動搖原判決，上
開自白或供述，應屬發見確實之新證據，足認乙○○應受有罪之
判決，自亦有刑事訴訟法第四百二十二條第一款再審事由云云。
此部分原裁定漏未予以說明如何不足為再審之依據固有瑕疵，然
因抗告人係以誣告案中乙○○、周如月之自白或供述，「應屬發
見確實之新證據，足認乙○○應受有罪之判決」，自屬刑事訴訟
法第四百二十二條第二款之再審事由（聲請再審狀第一頁、第七
頁參照），依上揭規定，應不得據為再審之理由，此部分亦不影
響原裁定之認定。此部分抗告為無理由，自應予駁回。
二背信及使公務員登載不實部分：
按不得上訴於第三審法院之案件，其第二審法院所為裁定，不得
抗告，刑事訴訟法第四百零五條定有明文。本件抗告人自訴乙○
○背信及使公務員登載不實部分，係指乙○○涉犯刑法第三百四
十二條、第二百十四條之罪嫌，核屬刑事訴訟法第三百七十六條
第一款、第五款之案件，經第二審判決者，不得上訴於第三審法
院。原審法院既就抗告人對此部分再審之聲請予以裁定，依上開
條文之規定，即屬不得抗告，對此部分之抗告，自非適法，應併
予駁回。
據上論結，應依刑事訴訟法第四百十一條前段、第四百十二條，
裁定如主文。
中　　華　　民　　國　九十四　年 　十二 　月　　八　　日
                      最高法院刑事第二庭
                          審判長法官  董　明　霈
                                法官  林　茂　雄
                                法官  張　祺　祥
                                法官  呂　永　福
                                法官  陳　世　淙
      本件正本證明與原本無異
                                      書  記  官
中　　華　　民　　國　九十四　年 　十二 　月 　十四 　日
                                                      Y
